【裁判字號】    89,自,28
【裁判日期】    900712
【裁判案由】    詐欺
【裁判全文】
臺灣板橋地方法院刑事判決                            八十九年度自字第二八號
    自  訴  人  丁○○
    被      告  乙○○
右列被告因案件詐欺等案件，經自訴人提起自訴，本院判決如左：
    主      文
乙○○無罪。
    理      由
一、自訴意旨略以：被告甲○○（已死亡，經判決自訴不受理）乃嘉虹機構之總經理
    ，於未經自訴人丁○○同意之情形下，私將自訴人身分證等資料交被告乙○○及
    被告丙○○（已審結），將丙○○所有之鴻孚實業股份有限公司之負責人變更為
    自訴人名義，並將公司由臺北縣板橋市○○路○段一六四號遷至臺北市○○○路
    ○段三號，私下猶由丙○○向板橋之稅捐機關購買統一發票私自營利收入，因認
    被告乙○○涉有刑法第三百四十條之常業詐欺罪嫌，且與甲○○、丙○○共涉刑
    法第二百十條之偽造私文書罪嫌云云。
二、按犯罪事實應依證據認定之，無證據不得推定其犯罪事實，又不能證明被告犯罪
    或其行為不罰者，應諭知無罪之判決，刑事訴訟法第一百五十四條、第三百零一
    條第一項分別定有明文。次按認定不利於被告之事實，須依積極證據，茍積極之
    證據本身存有瑕疵而不足為不利於被告事實之認定，即應為有利於被告之認定，
    更不必有何有利之證據，而此用以證明犯罪事實之證據，猶須於通常一般人均不
    至於有所懷疑，堪予確信其已臻真實者，始得據以為有罪之認定，倘其證明尚未
    達到此一程度，而有合理性之懷疑存在，致使無從為有罪之確信時，即應為無罪
    之判決，此有最高法院八十二年度臺上字第一六三號判決、七十六年臺上字第四
    九八六號、三十年上字第八一六號等判例意旨可資參照。
三、經查：自訴人就其所訴事實，固提出限制自訴人出境之內政部警政署入出境管理
    局民國八十八年七月二日（八八）境愛岑字第五五三七九號書函、臺北市稅捐稽
    徵處大安分處及財政部臺灣省北區國稅局臺北縣分局向鴻孚實業股份有限公司催
    繳稅款之公函及相關稅務資料，以及玉山商業銀行放貸之契約書數份以供調查，
    惟此僅足證明客觀上鴻孚實業股份有限公司曾欠稅及契約書上所載借款人曾向玉
    山商業銀行借款等事實，殊難逕據以推認自訴人所指係於不知情之情形下，遭被
    告丙○○、甲○○、乙○○等擅自冒用其名義辦理鴻孚實業股份有限公司負責人
    變更登記之情無訛，況就自訴人合意擔任鴻孚實業股份有限公司負責人之經過情
    形，共同被告甲○○於本院訊問時乃謂：「我是嘉虹機構的總經理，自訴人丁○○在裡面任職，請他當鴻孚的董事長，當時他失業沒有事情做，我有一家中寶建
    設公司有一些糾紛，請他幫忙，當時想要用中寶餘屋轉到鴻孚的名下再經營商場
    ，再以鴻孚的名義向銀行貸款，取得資金營運，後來沒有完成，鴻孚也一直沒有
    營運，當時因為自訴人丁○○是登記負責人，所以我把這些事情都讓他處理。」
    （見本院八十九年二月七日訊問筆錄），並提出承諾書一紙以供調查，其上記載
    「立書人丁○○交於甲○○保管之鴻孚實業有限公司印章，為公司印鑑章，未經
    保管人同意，不得私自辦理變更手續。空口無憑，特立此書。立書人丁○○（簽
    名）八十七年元、二二」，有該承諾書影本在卷可稽，而自訴人係經案外人郭榮
    茶之介紹，至甲○○經營之公司工作，幫忙甲○○處理事務等情，亦據證人李秀
    梅結證陳明（見本院八十九年三月十三日訊問筆錄），參以自訴人不諱至第一銀
    行以鴻孚實業股份有限公司名義開立甲存及乙存帳戶，並承認使用鴻孚實業股份
    有限公司之票據（見本院八十九年二月七日訊問筆錄），則自訴人不乏以鴻孚實
    業股份有限公司負責人自居而為法律行為之事實，亦甚為顯然，俱徵自訴人所訴
    於不知情之情況下遭被告等冒名登記為鴻孚實業股份有限公司負責人，未非無合
    理之懷疑可指，尚難信實；又共同被告丙○○於本院審理時亦否認有何犯行，辯
    稱鴻孚實業股份有限公司實際上係由共同被告甲○○所開設，擬經營真空電鍍，
    伊因具相關經驗，故被延攬擔任公司負責人，然因與技術合作對象洽談不成，公
    司經營停頓，伊即離職，並促請共同被告甲○○辦理公司負責人變更登記，共同
    被告甲○○直至八十六年間始將公司負責人辦理變更登記；伊不識共同被告乙○○及自訴人丁○○，俟伊離職後，丁○○出面與伊聯絡稅務事宜，伊始知之等語
    ，亦與自訴人所述，迥不相侔，況且就各被告間有何犯意之聯絡，及如何分擔偽
    造使自訴人受害之私文書，以及共同施用何詐術使自訴人陷於錯誤而交付財物，
    自訴人迄未具體計算、指明及舉證以供調查，於本院最後審理時猶陳稱：「主嫌
    被告甲○○已死，追究其他人責任就沒有實益了。」「我當初是為了自保才以負
    責人身分做了一些事情，如今我認為再追究其他被告的責任已經無意義了。」等
    語（見本院九十年六月二十八日審判筆錄），綜上，揆諸首開法條規定及裁判先
    例意旨，應認不能證明被告乙○○犯罪，即應為無罪之諭知，以昭審慎。
四、被告乙○○經合法傳喚，無正當理由不到庭，本院認本件係應諭知無罪之案件，
    爰不待其陳述逕行判決。
據上論結，應依刑事訴訟法第三百四十三條、第三百零一條第一項、第三百零六條，
判決如主文。
中      華      民      國   九十     年      七      月     十二     日
                                      臺灣板橋地方法院刑事第六庭
                                          法  官  蔡  新  毅
右正本證明與原本無異。
如不服本判決，應於判決送達後十日內，向本院提出上訴狀。
                                          書記官  謝  麗  秋
中      華      民      國     九十     年      七      月     十二     日


司法院資訊處製作；財團法人民間司法改革基金會備份。
